臺灣桃園地方法院刑事判決　　　　　　　　　　　　九十一年度訴字第一五三八號
　　公　訴　人　臺灣桃園地方法院檢察署檢察官
　　被　　　告　甲○○
右列被告因違反公司法案件，經檢察官聲請簡易判決處刑（九十年度偵緝字第三三三
號），本院改以通常程序審理，判決如左‥
    主  文
甲○○共同公司負責人對於公司應收之股款，股東並未實際繳納，而以申請文件表明
收足，處罰金新台幣陸萬元，如易服勞役，以佰元折算壹日，緩刑貳年。
    事  實
一、緣宋聖遠（未據起訴）於民國（下同）八十七年間經商失敗為另立公司東山再起
    ，然因仍欠有外債，遂由女兒甲○○擔任設於桃園縣龜山鄉○○路○段頂好巷七
    號二樓新成立之星林電子有限公司（以下）之負責人，二人均明知公司申請設立
    登記時，應切實收足股東應繳之股款，不得僅以申請文件表明收足，或僅以鉅額
    資金循環提供公司籌備處作為頭寸以充驗資之用，俟取得設立登記後即將資金抽
    回之方式規避，以確保公司資本充實，仍於八十八年十月十三日，由宋聖遠向不
    知情之羅瑞芳提供借款資金新台幣（下同）一百萬元，存入該公司（籌備處）設
    於中國農民銀行之帳戶內，以該帳戶之存款證明充作向主管機關辦理設立登記驗
    資所需資金之申請證明文件，表明甲○○本人及股東出資完足，並已向股東收足
    股款，然後於同年月十四日，委由不知情之會計師蔡舜仁以申請文件表明收足股
    款一百萬元，繼向經濟部中部辦公室申請設立登記。嗣經財政部於辦理金融業務
    檢查時發現，中國農民銀行新莊分行辦理申請設立登記之公司籌備處開立活期帳
    戶時，查有鉅額資金循環提供該公司籌備處作為頭寸以充驗資之用，而前開一百
    萬元，旋於同年月十六日即悉數提出，始查悉上情。
二、案經財政部函轉經濟部移報臺灣桃園地方法院檢察官偵查起訴。
    理  由
一、右開事實，訊據被告甲○○固坦承係星林公司負責人，且無繳納股款，惟矢口否
    認犯行，辯稱：伊為掛名負責人，該公司均其父親乙○○在負責云云。經查，右
    揭事實業據證人乙○○證述屬實，參以前開一百萬元於八十八年十月十三日存入
    該公司籌備處設於中國農民銀行之帳戶內，旋於同年月十六日悉數提出，此有星
    林公司籌備處在中國農民銀行之存摺在卷可稽，足徵該存款動作顯係為取得存款
    證明以供驗資之用。次查，星林公司之股東共計五人，除王黃金  外其餘四人分
    別被告自身、父親乙○○、母親張梅杏、兄宋啟川，有星林公司設立登記事項卡
    可稽，則被告既自承於八十七年間家裡因經商失敗，負債一、二千萬元，則如何
    於隔年即有足夠資金設立新公司，且設立公司須有資金，此復為公眾周知之情事
    ，因此對於所成立公司之資金恐係虛晃一招，被告當有所知。又前開一百萬元於
    八十八年十月十三日存入該公司籌備處設於中國農民銀行之帳戶內，旋於同年月
    十六日悉數提出，足徵被告存入一百萬元顯係為取得存款證明以供驗資之用，此
    外復有經濟部中部辦公室星林公司設立登記事項卡、會計師查核報告書在卷可稽
    ，被告犯行，事證明確，堪以認定。
二、核被告所為係犯公司法第九條第三項之罪。被告為星林公司之負責人，其與乙○
    ○，就上開犯行間，有犯意聯絡，行為分擔，雖宋聖滐非公司之負責人，然其與
    被告共同犯罪，依刑法第三十一條第一項之規定，仍應論以共犯。又被告利用不
    知情之蕭舜華會計師犯上開罪名係屬間接正犯。另查公司法已於九十年十一月十
    二日修正公佈，其修正前第九條第三項之規定，已移置於第九條第一項，且其關
    於所科或併科之罰金刑部分，已由修正前之新台幣六萬元以下，提高為五十萬元
    以上二百五十萬元以下。被告行為後法律已有變更，比較修正前後之規定，以修
    正前之規定為對被告有利，爰依刑法第二條第一項但書之規定，適用最有利於被
    告之修正前之法律，以為本件判決之依據。爰審酌被告犯罪之動機、犯罪之手段
    、本件犯罪所生之危害及被告犯罪後坦承，態度良好等一切情狀，從輕量處如主
    文所示之刑，並諭知易服勞役之折算標準。又被告前未曾受有期徒刑以上刑之宣
    告，有台灣高等法院被告全國前案紀錄表可稽，因一時失慮，偶罹刑典，事後已
    坦承犯行，深具悔意，經此刑之宣告後，應知警惕而無再犯之虞，本院因認暫不
    執行其刑為當，予以宣告緩刑二年，用啟自新
三、公訴意旨另認被告涉有使公務員登載不實罪，惟刑法第二百十四條使公務員登載
    不實罪，須一經他人申請或申報，公務員即有登載之義務，並依其所為之聲明或
    申報予以登載，而屬不實之事項者，始足構成犯罪，公務員尚須為實質之審查，
    以判斷其真實與否，始得為一定之記載者，即不構成使公務員登載不實罪。經查
    ，依公司法第四百十二條第一項、第二項之規定，公司申請設立登記時，其股款
    是否收足，主管機關應派員檢查，並得通知公司限期申復，亦即須實質審查，是
    被告固以申請文件表明股款收足，惟因主管機關須實質審查，故與前述構成要件
    不符，被告所為自不得論以使公務員登載不實罪，惟因公訴人認此部份與論科部
    份有裁判上一罪之關係，故不另為無罪諭知。
據上論斷，應依刑事訴訟法第二百九十九條第一項前段、公司法第九條第三項、刑法
第十一條前段、第二條第一項但書、第二十八條、第三十一條第一項、第四十二條第
二項、第七十四條第一款、罰金罰鍰提高標準條例第二條，判決如主文。
本案經檢察官林秀敏到庭執行職務。
中      華      民      國      九十一      年    十一    月    二十七  日
                                臺灣桃園地方法院刑事第一庭
                                    法  官   潘政宏
右正本證明與原本無異。
如不服本判決，應於判決送達後十日內向本院提出上訴狀( 應附繕本 )，上訴於
臺灣高等法院。
                                    書記官   王月香
中        華        民        國   九十一   年   十一   月    二十九    日
附錄論罪科刑法條
公司法第九條
公司應收之股款，股東並未實際繳納，而以申請文件表明收足，或股東雖已繳納而於
登記後將股款發還股東，或任由股東收回者，公司負責人各處五年以下有期徒刑、拘
役或科或併科新臺幣五十萬元以上二百五十萬元以下罰金。
有前項情事時，公司負責人應與各該股東連帶賠償公司或第三人因此所受之損害。
第一項裁判確定後，由檢察機關通知中央主管機關撤銷或廢止其登記。但裁判確定前
，已為補正或經主管機關限期補正已補正者，不在此限。
公司之設立或其他登記事項有偽造、變造文書，經裁判確定後，由檢察機關通知中央
主管機關撤銷或廢止其登記。
